【裁判字號】    98,訴,4629
【裁判日期】    990205
【裁判案由】    毒品危害防制條例
【裁判全文】
臺灣板橋地方法院刑事判決              98年度訴字第4629號
公  訴  人  臺灣板橋地方法院檢察署檢察官
被      告  甲○○
上列被告因違反毒品危害防制條例案件，經檢察官提起公訴（98
年度毒偵字第8266號），被告於本院準備程序進行中，就被訴犯
罪事實為有罪之陳述，本院告知簡式審判程序之旨，並聽取其與
公訴人之意見後，經合議庭裁定由受命法官獨任進行簡式審判程
序審理後，判決如下：
    主  文
甲○○施用第一級毒品，累犯，處有期徒刑捌月。
    事  實
一、甲○○前因施用毒品案件，先後經依臺灣臺北地方法院（下
    稱臺北地院）裁定送勒戒處所觀察、勒戒後，均認無繼續施
    用毒品之傾向而分別於民國88年10月16日、89年8 月17日執
    行完畢釋放出所，且經臺灣臺北地方法院檢察署（下稱臺北
    地檢署）檢察官分別以88年度毒偵字第661 號、89年度毒偵
    緝字第294 號為不起訴處分確定。又因販賣、施用毒品案件
    ，經臺北地院以88年度訴字第1632號分別判處有期徒刑4 年
    8 月、6 月，並定應執行刑有期徒刑5 年確定，嗣於92年4
    月17日因縮短刑期假釋出監，假釋期間付保護管束，惟其於
    保護管束期間再犯施用毒品案件，經臺灣高等法院以95年度
    上訴字第719 號判決判處有期徒刑1 年5 月、9 月確定，及
    因違反動產擔保交易法、竊盜、毒品危害防制條例及脫逃案
    件，分別經法院判處拘役40日、3 月、6 月及7 月確定，上
    開罪刑經本院以96年度聲減字第465 號分別減刑為有期徒刑
    8 月又15日、4 月又15日、拘役20日、有期徒刑1 月又15
    日、3 月及3 月又15日，並就有期徒刑部分定應執行有期徒
    刑4 年10月確定，嗣入監執行上開罪刑並接續執行前開假釋
    撤銷後之殘刑，並於98年6 月26日因縮短刑期期滿執行完畢
    出監。詎其仍不知悔改，猶於觀察勒戒執行完畢釋放出所後
    5 年內再犯施用毒品被依法追訴處罰後，竟基於施用第一級
    毒品海洛因之犯意，於98年9 月25日晚上8 、9 時許，在臺
    北市木柵區友人住處，以將海洛因摻入香煙內之方式（起訴
    書誤載為「於98年9 月26日凌晨0 時5 分為警採尿時回溯前
    26小時內某時，在不詳地點，以不詳方式」，茲予更正），
    施用海洛因1 次；嗣於日晚上11時30分許，在臺北縣中和市
    ○○路145 巷口前經警盤查而發覺其為警方列管之行方不明
    及毒品治安顧慮人口，遂將其帶回派出所，且經警採集其尿
    液送驗，結果呈海洛因代謝物之嗎啡陽性反應，始查悉上情
    。
二、案經臺北縣政府警察局中和第二分局移送臺灣板橋地方法院
    檢察署檢察官偵查起訴。
    理  由
壹、程序方面：本件被告甲○○所犯係死刑、無期徒刑、最輕本
    刑3 年以上有期徒刑以外之罪，其於準備程序就前揭被訴事
    實為有罪之陳述，經法官告知簡式審判程序之旨，並聽取其
    與公訴人之意見後，本院認無不得或不宜改依簡式審判程序
    進行之處，爰依刑事訴訟法第273 條之1 第1 項、第284 條
    之1 之規定，由本院合議庭裁定本件由受命法官獨任進行簡
    式審判程序，合先敘明。
貳、實體方面：
一、上開事實，業據被告甲○○於本院訊問時自白不諱，且被告
    於前開時間採集之尿液經送驗，結果呈海洛因代謝物之嗎啡
    陽性反應乙節，此有台灣檢驗科技股份有限公司出具10/20/
    2009報告編號UL/2009 /A0260之濫用藥物檢驗報告、臺北縣
    政府警察局查獲毒品案件尿液檢體監管紀錄表及臺北縣政府
    警察局中和第二分局毒品案犯罪嫌疑人姓名及代碼對照表各
    乙份（詳見偵查卷第9 至11頁）在卷可稽。又按海洛因經注
    射或吸入人體後，約80% 於24小時內自尿中排出，且尿液中
    能否驗出嗎啡陽性反應與其投與量、投與途徑、採尿時間、
    個人體質及檢測方法之靈敏度有關，國外曾有文獻報導注射
    6 毫克之海洛因鹽酸鹽，其代謝物嗎啡之平均可檢出時限約
    為26小時等情，業經行政院衛生署藥物食品檢驗局於81年9
    月8 日以藥檢壹字第8114885 號函示明確，則被告上開時間
    所採集之尿液送驗結果既有海洛因代謝物之嗎啡陽性反應，
    顯見被告在經警採尿時往前回溯26小時內之某時（惟應扣除
    為警查獲後至採尿時止人身自由受拘束期間），確有施用第
    一級毒品海洛因之犯行至明。故被告之自白核與事實相符，
    應堪予採信。是本案事證已臻明確，被告犯行洵堪認定，應
    予依法論科。
二、論罪科刑部分：
(一)、按施用毒品經觀察、勒戒或強制戒治執行完畢釋放後，5 年
    後再施用毒品，應適用毒品危害防制條例第20條第1 、2 項
    之規定，同條例第20條第3 項定有明文。又按於92年7 月9
    日新修正之毒品危害防制條例刪除二犯及三犯之規定，一改
    修法前繁雜之處遇程序，僅將施用毒品者簡化區分為初犯、
    再犯，並認施用毒品者係屬病患性犯人，以觀察、勒戒戒除
    其身癮，並以強制戒治去除其心癮。經觀察、勒戒或強制戒
    治執行完畢釋放後，若係5 年後再犯該條例第10條施用毒品
    罪者，與同條例第20條第1 項、第2 項關於「初犯」之處理
    方式相同，檢察官應先聲請法院裁定令被告入勒戒處所觀察
    、勒戒，並視有無繼續施用毒品傾向，決定應予釋放、為不
    起訴之處分，或應聲請法院裁定令入勒戒處所強制戒治；若
    係5 年內「再犯」同條例第10條施用毒品罪者，依同條例第
    23條第2 項規定，檢察官則應依法追訴。觀諸該條例第20條
    第3 項之修正理由：「觀察、勒戒或強制戒治5 年後再犯者
    ，顯見前所實施之觀察、勒戒或強制戒治已足以遮斷其施用
    毒品之癮，為期自新及協助其戒除毒癮，對此5 年後再犯者
    ，爰明定仍適用初犯之規定，先經觀察、勒戒、強制戒治之
    程序。」及同條例第23條第2 項之修正理由：「為配合簡化
    施用毒品犯之刑事處遇程序，並鑑於經觀察、勒戒或強制戒
    治執行完畢釋放後5 年內再犯者，其再犯率甚高，原據以實
    施之觀察、勒戒及強制戒治既已無法收其實效，自應施以刑
    事處遇。」顯然如施用毒品者係前經觀察、勒戒或強制戒治
    等治療程序執行完畢5 年後，始再施用毒品之「初犯」，因
    前所執行之觀察、勒戒或強制戒治已足收戒除毒癮之效，自
    應重新執行觀察、勒戒或強制戒治等治療程序，並於治療程
    序執行完畢後，由檢察官為不起訴處分，毋庸對之追訴處罰
    ；反之，在「再犯」之情形，因其先前所為治療程序顯未能
    收戒斷毒癮之效，且考量施用毒品者之再犯率偏高，乃簡化
    其刑事處遇程序，而逕予追訴處罰，不再施以治療程序。參
    酌上開立法理由，修正毒品危害防制條例就施用毒品者，祇
    於「初犯及5 年後再犯」二種情形，有其追訴條件之限制，
    即須於初犯經觀察、勒戒或強制戒治釋放後，5 年內均無施
    用毒品之行為，始能認其前所實施之觀察、勒戒或強制戒治
    已足遮斷毒癮，而得於5 年後再犯時，再予適用初犯之規定
    ，重行觀察、勒戒等程序。倘5 年內已經再犯，被依法追訴
    處罰，縱其第三次（或第三次以上）施用毒品之時間在初犯
    釋放5 年以後，即與「5 年後再犯」之情形有別，且因已於
    「5 年內再犯」，顯見其再犯率甚高，原實施觀察、勒戒或
    強制戒治，已無法收其實效，而無5 年戒斷期之存在，自無
    再經觀察、勒戒或強制戒治之必要，應由檢察官逕行起訴，
    始符新法修正之本旨，最高法院95年度臺上字第1071號、95
    年度臺非字第59號判決意旨可資參照。經查：被告前因施用
    毒品案件，前後二次經依臺北地院裁定送勒戒處所觀察、勒
    戒後，均認無繼續施用毒品之傾向而分別於88年10月16日、
    89年8 月17日執行完畢釋放出所，且經臺北地檢署檢察官分
    別以88年度毒偵字第661 號、89年度毒偵緝字第294 號為不
    起訴處分確定；又因施用毒品案件，經臺北地院以88年度訴
    字第1632號判處有期徒刑6 月確定；復因施用毒品案件，經
    本院以94年度訴字第1476號判處有期徒刑1 年4 月、8 月，
    並應執行有期徒刑1 年10月確定；再因施用毒品案件，經臺
    灣高等法院以95年度上訴字第719 號判處有期徒刑1 年5 月
    、9 月，並應執行有期徒刑2 年確定等情，此有臺灣高等法
    院被告前案紀錄表乙份在卷可稽，是被告於觀察、勒戒執行
    完畢釋放後5 年以內已再犯被依法追訴處罰如上所述，則揆
    諸前揭判決意旨，本件檢察官起訴被告施用第一級毒品，符
    合上開規定，合先敘明。
(二)、又按海洛因依毒品危害防制條例第2 條第2 項第1 款之規定
    ，係屬第一級毒品，故核被告所為，係犯毒品危害防制條例
    第10條第1 項之施用第一級毒品罪。又被告持有海洛因係供
    己施用，則其持有之低度行為，為施用毒品之高度行為所吸
    收，不另論罪。再查，被告有事實欄一所示之科刑記錄並執
    行完畢在案，此有上開紀錄表可證，是其於受有期徒刑執行
    完畢後5 年內故意再犯有期徒刑以上之本罪，為累犯，應依
    刑法第47條第1 項之規定，加重其刑。
(三)、爰審酌被告前有多次施用毒品之犯行，仍不知悔悟，故態復
    萌，再次施用毒品，無視於毒品對於自身健康之戕害及國家
    對於杜絕毒品犯罪之禁令，惟審酌被告犯後坦承犯行，態度
    尚佳，及施用毒品者均具有相當程度之生理成癮性及心理依
    賴性，戒除不易，且犯罪心態與一般刑事犯罪之本質不同，
    非難性較低等一切情狀，量處如主文所示之刑，以資懲儆。
據上論斷，應依刑事訴訟法第273 條之1 第1 項、第299 條第1
項前段，毒品危害防制條例第10條第1 項，刑法第11條前段、第
47條第1 項，判決如主文。
本案經檢察官黃致中到庭執行職務。
中    華    民    國    99    年    2     月    5     日
                  刑事第十四庭法  官  饒金鳳
以上正本證明與原本無異。
如不服本判決，應於判決送達後10日內，向本院提出上訴書狀，
且上訴書狀應敘述具體理由，而上訴書狀未敘述上訴理由者，應
於上訴期間（即自收受判決書之翌日起算10日）屆滿後20日內補
提理由書。
                              書記官  王春森
中    華    民    國    99    年    2     月    5     日
附錄本案論罪科刑之法律條文：
毒品危害防制條例第10條第1 項：
施用第一級毒品者，處6 月以上5 年以下有期徒刑。

司法院資訊處製作；財團法人民間司法改革基金會備份。
